臺灣宜蘭地方法院刑事裁定　　　　　　　　　　　　　　九十一年度聲再字第三號
　　聲　請　人　臺灣宜蘭地方法院檢察署檢察官
　　受 判 決人　甲○○
右聲請人因偽造文書等案件，對於本院中華民國八十六年八月一日所為第一審確定判
決（八十六年度訴第一八四號），聲請再審，本院裁定如左：
    主  文
再審之聲請駁回。
    事  實
一、聲請再審意旨略以：受判決人甲○○於民國八十三年間，在不詳地點，偽造「雲
    林縣斗六市戶政事務所主任」公印一顆、「主任鐘德芳」、「校對王德春」等職
    名章各一顆，足以生損害於鐘德芳及王德春，嗣於八十三年十一月二十九日晚間
    十時許，在臺中市○○路○段三十號為警查獲，並當場自其行李中扣得前開偽造
    之公印一顆及印章二顆。嗣案經臺中市警察局第四分局報請臺灣臺中地方法院檢
    察署呈由臺灣高等法院檢察署檢察長令轉臺灣板橋地方法院檢察署偵辦，再經臺
    灣板橋地方法院檢察署呈請臺灣高等法院檢察署檢察長令轉臺灣宜蘭地方法院檢
    察署偵辦後，經該署檢察官提起公訴，並經本院於八十六年六月二十六日判決甲
    ○○有期徒刑十月，於八十六年八月一日確定。惟受判決人甲○○明知所有坐落
    於雲林縣斗六市海豐崙朱丹灣小段四一地號土地係農業區，價值非鉅，為順利向
    楊登經詐借款項，竟欲隱瞞此事，並基於變造公文書暨持以行使之犯意，及意圖
    為自己不法所有之概括犯意，先於八十二年一月六日，在南投縣竹山鎮之租屋處
    ，向楊登經偽稱其具有前揭土地六分之一之持分，該地係住宅區○○○道路旁，
    很有價值云云，欲以該筆土地設定抵押權，欲向楊登經借款新臺幣（下同）八十
    萬元，且為取得楊登經之信任，乃當場開立本票一紙（到期日為八十二年七月六
    日、票面金額八十萬元、發票人為甲○○、票據號碼：０七九一一０）交付楊登
    經以為擔保，並佯裝提供該筆土地之住宅區證明予楊登經，致楊登經不疑有他，
    陷於錯誤，而貸與八十萬元之款項，嗣受判決人並於八十二年一月十一日就前揭
    土地應有部分六分之一之持分設定八十萬元抵押權予楊登經之妻楊許月容以為擔
    保。受判決人見已逐漸取得楊登經之信賴，復各於同年二月四日、二月十八日、
    三月二日，在不詳地點，以相同手段向楊登經訛稱：前揭土地係住宅區，很有價
    值，可提供前揭土地之住宅區證明等語，分別向楊登經詐得九十萬元、二百五十
    萬元、一百五十萬元等款項，並當場開立本票各一紙（共三紙，發票人均為甲○
    ○，到期日分別為八十二年五月四日、同年七月十八日、同年八月二日，票面金
    額各為九十萬元、二百五十萬元、一百五十萬元，票據號碼分別為：一九三０二
    七號、０七九一二０號、一九三０三一號），交付楊登經以為擔保，致楊登經再
    度陷於錯誤而貸與四百九十萬元之款項予受判決人，後並於八十二年二月四日、
    二月十八日、三月二日各以前揭土地設定第二順位抵押權九十萬元、第三順位抵
    押權二百五十萬元、第四順位抵押權一百五十萬元予楊登經所指定之陳東睦、連
    采櫻、吳秀美以為擔保。嗣受判決人為使楊登經繼續陷於錯誤，並於八十二年四
    月二十三日向雲林縣斗六市公所申請前揭土地八十二年斗六市工字第八六二七號
    簡便行文表後，於不詳時間，在不詳地點，將該簡便行文表上「土地使用分區名
    稱」欄內之「農業區」，以修正液塗改為「住宅區」，再盜用其偽造之「校對王
    德春」印章在該欄內「住宅區」旁，以此方式變造公文書，足以生損害於王德春
及主管機關管理土地使用分區之正確性，復持以向楊登經行使，致楊登經產生錯
    誤之確信。後楊登經為向臺灣雲林地方法院聲請強制執行，於九十年六月十五日
    向雲林縣斗六市公所申請前揭土地之都市計畫土地使用分區證明書，發現該地之
    土地使用分區為「農業區」，始知受騙。從而受判決人甲○○所犯之變造公文書
    暨持以行使、詐欺等犯行，係於八十二年間發生，與本院八十六年度訴字第一八
    四號判決之偽造印章部分有吸收及牽連關係，且前揭變造之雲林縣斗六市公所八
    十二年斗六市工字第八六二號簡便行文表，係受判決人八十二年間所變造，為本
    院事實審判決前即已存在，然為法院所未及知，係楊登經於九時年六月十五日向
    雲林縣斗六公所聲請前揭土地使用分區證明書，並向臺灣雲林地方法院檢察署提
    出告訴後，始知悉上情，是該證據自屬判決確定後始發現之新證據，客觀上足徵
    被告行使變造公文書之犯罪事實，已動搖原有確定判決，乃為該受判決人之不利
    益，聲請再審等語。
二、按再審係指對已確定之判決，以認定事實有誤或不當為理由，請求原判決之法院
    ，重新判決予以撤銷或變更原判決之救濟程序，如以確定判決適用法律有誤，據
    以聲請再審者，於法自有未合（最高法院四十三年臺抗字第六○號判例意旨參照
    ）。次按刑事訴訟法第四百十三條第一項第六款（修正後刑事訴訟法第四百二十
    二條第二款）所稱發見確實之新證據，係指當時已經存在而發見在後或審判時未
    經注意之證據，且能證明原確定判決所認定之事實為錯誤者而言，與在認定事實
    後因以論處罪刑所應依據之法律無涉，最高法院三十五年度特抗字第二一號判例
    可資參酌。又刑事訴訟法所謂確實之新證據，係指其證據之本身在客觀上可認為
    真實，毋須經過調查，即足以動搖原判決者而言，若在客觀上就其之真實性為如
    何，尚欠明瞭，非經相當之調查，不能辨其真偽，即與確實新證據之「確實」含
    義不符，自難採為聲請再審之理由，最高法院八十五年臺抗字第四二四號判決意
    旨可資參照。
三、查受判決人甲○○於八十三間，在不詳地點，偽造「雲林縣斗六市戶政事務所主
    任」公印一顆、「主任鐘德芳」、「校對王德春」等職名章各一顆，足以生損害
    於鐘德芳及王德春，嗣於八十三年十一月二十九日晚間十時許，在臺中市○○路
    ○段三十號為警查獲，並當場自其行李中扣得前開偽造之公印一顆及印章二顆之
    偽造文書案件，經臺中市警察局第四分局報請臺灣臺中地方法院檢察署呈由臺灣
    高等法院檢察署檢察長令轉臺灣板橋地方法院檢察署偵辦，再經臺灣板橋地方法
    院檢察署呈請臺灣高等法院檢察署檢察長令轉臺灣宜蘭地方法院檢察署偵辦後，
    經該署檢察官提起公訴，嗣經本院於八十六年六月二十六日判處甲○○有期徒刑
    十月，並於八十六年八月一日確定，此有臺灣臺中地方法院檢察署八十三年度偵
    字第二０五四七號偵查卷、臺灣板橋地方法院檢察署八十四年度偵字第一六一二
    號、八十五年度偵字第六八五九號卷、八十五年度偵字第二二六０八號卷、臺灣
    板橋地方法院八十四年度訴字第三００號卷、臺灣宜蘭地方法院檢察署八十五年
    度偵字第四七０一號卷及起訴書、本院八十六年度訴字第一八四號卷及本院八十
    六年度訴字第一八四號判決書一份、臺灣宜蘭地方法院檢察署八十六年度執字第
    ００一０三０執行卷可資參憑。惟查，受判決人甲○○於不詳時、地，將雲林縣
    斗六市公所核發之八十二年斗六市工字第八六二七號簡便行文表上「土地使用分
    區名稱」欄內之「農業區」，以修正液塗改為「住宅區」，再盜蓋偽造之「校對
    王德春」印章於該欄「住宅區」旁，使楊登經陷於錯誤，而連續詐得款項並設定
    抵押權等情，固經告訴人楊登經於臺灣雲林地方法院檢察署檢察官偵查中指訴綦
    詳，並有雲林縣斗六市公所九十年十二月十一日（九０）斗六市工字第二八五四
    七號函一份、變造之斗六市公所簡便行文表影本一紙、土地登記謄本影本一份、
    他項權利證明書影本四份、本票影本四紙、臺灣雲林地方法院支付命令暨確定證
    明書一份、土地建築改良物抵押權設定契約書影本七份、地籍圖影本一紙附於偵
    查卷可稽，並經證人即八十二年時任職於雲林縣斗六市公所工務局之技士王德春
    到庭證稱：修正校對章應以「斗六市公所」名義為之，不可能以「校對王德春」
    之方式改正等語（見臺灣雲林地方法院撿察署九十年度他字第九九六號偵查卷第
    八十九頁）。然查，該斗六市公所核發八十二年斗六市工字第八六二七號「簡便
    行文表」雖係八十二年間所變造，於本院事實審法院判決前即已存在，但當時所
    不及知，為判決確定後所發現之新證據，具有「嶄新性」，惟本院查閱相關卷證
    後，除告訴人楊登經之指訴與前揭證據、證人之供述外，並未見受判決人甲○○
    之供述在卷，該「簡便行文表」是否確為受判決人甲○○所變造並持以行使而向
    他人詐欺，非經相當之調查仍無法認定，實難認屬所謂足以動搖原確定判決「確
    實」之新證據。又原確定判決之犯罪事實認定「校對王德春」章係受判決人甲○
    ○所偽造，縱該發現在後之「簡便行文表」確經變造，亦無法證明原確定判決所
    認定之事實有何違誤之處。且縱受判決人甲○○確有於偽造前揭印章後，蓋用於
    斗六市公所「簡便行文表」上以變造公文書而行使，致告訴人楊登經陷於錯誤，
    設定抵押權並貸款予受判決人甲○○之犯行，然核其所為，係犯刑法第二百十七
    條第一項之偽造印章罪、第二百十一條、第二百十六條之行使變造公文書（聲請
    書誤載為刑法第二百十條之偽造私文書罪）及刑法第三百三十九條第一項之詐欺
    取財罪。其偽造「校對王德春」印章之行為，為變造公文書之行為所吸收，而其
    變造公文書之低度行為亦為行使變造公文書之行為所吸收，不另論罪。又其行使
    變造公文書之行為並與詐欺取財罪間，有原因、結果之牽連關係，為牽連犯，應
    從一重之行使變造私文書罪處斷。是原確定判決認定受判決人甲○○偽造印章部
    分之犯行與本件聲請再審部分，既有吸收與牽連關係，為裁判上一罪，原確定判
    決並為有罪之認定，則本件聲請再審部分應為原確定判決之既判力所及，不另論
    罪，本件聲請再審部分，並無足認受判決人有受較重刑判決之犯罪事實。是綜上
    所述，本件聲請人依刑事訴訟法第四百二十六條、第四百二十九條及第四百二十
    二條第二款之規定，向本院聲請再審，請求撤銷原判決，揆諸前開判例意旨及說
    明，為無理由，應予駁回。
三、據上論結，應依刑事訴訟法第四百三十四條第一項，裁定如主文。
中      華      民      國    九十一    年     九     月     三十       日
                                  臺灣宜蘭地方法院刑事第二庭
                                      法  官  郭  顏  毓
右正本證明與原本無異。
如不服本裁定，應於送達後五日內，向本院提出抗告狀。（應附繕本）
                                      書記官  莊  淑  茹
中      華      民      國    九十一    年     十     月       三       日
